臺灣臺南地方法院民事判決
110年度訴字第1236號
原      告  林江福  
訴訟代理人  吳孟桓律師
被      告  楊吳碧雲
            陳吳碧珠
            吳碧金  

            吳泰甫  

            吳金帛  
            吳金靜  

            吳岳霖  
            張麗珍  
            張馨雲  

            張麗娜  
            張麗君  
兼上列三人共同
訴訟代理人  吳思璇  
被      告  張文斌  
            吳慧萍  


            吳家蓁  
            吳健生  

            黃菲蓉  
            王崇明  
            王崇峻  
            吳陳月美

            徐曉玲  
            林淑珍  
            吳沛縈  
上列當事人間請求分割共有物事件，本院於民國111年11月10日言詞辯論終結，判決如下：                     
    主      文
被告楊吳碧雲、陳吳碧珠、吳碧金、吳金帛、吳泰甫、吳金靜、
徐曉玲、吳岳霖、張文斌、張麗珍、張馨雲、張麗娜、張麗君、
吳思璇、吳陳月美、吳慧萍、吳健生、吳家蓁、王崇明、王崇峻
、黃菲蓉、林淑珍、吳沛縈應就其被繼承人吳新嶺所有坐落臺南
市○○區○○段00地號、面積213.08平方公尺土地之應有部分786分
之9辦理繼承登記。
兩造共有坐落臺南市○○區○○段00地號、面積213.08平方公尺土地
，准予分割如附圖方案所示：編號Ａ部分、面積210.64平方公尺
土地，分歸原告取得；編號Ｂ部分、面積2.44平方公尺土地，分
歸被告楊吳碧雲、陳吳碧珠、吳碧金、吳金帛、吳泰甫、吳金靜
、徐曉玲、吳岳霖、張文斌、張麗珍、張馨雲、張麗娜、張麗君
、吳思璇、吳陳月美、吳慧萍、吳健生、吳家蓁、王崇明、王崇
峻、黃菲蓉、林淑珍、吳沛縈取得，並按其應有部分比例保持共
有。
訴訟費用由兩造按附表所示應有部分比例負擔（吳新嶺之繼承人
應連帶負擔依吳新嶺應有部分比例應負擔之訴訟費用）。　　　
    事實及理由
一、本件被告楊吳碧雲、陳吳碧珠、吳碧金、吳金帛、吳泰甫、
    吳金靜、徐曉玲、吳岳霖、張文斌、張麗珍、吳陳月美、吳
    慧萍、吳健生、吳家蓁、王崇明、王崇峻、黃菲蓉、林淑珍
    、吳沛縈經合法通知，均未於言詞辯論期日到場，核無民事
    訴訟法第386條所列各款情形，爰依原告之聲請，由其一造
    辯論而為判決。
二、原告起訴主張：坐落臺南市○○區○○段00地號、面積213.08平
    方公尺土地（以下簡稱系爭土地）為兩造所共有，應有部分
    如附表所示；原告占系爭土地絕大部分之持分，土地上有原
    告所有之建物（臺南市○○區○○段000○號），原告主張之分割
    方式，不會影響土地上現有建物之使用，被告分得之部分緊
    鄰臺南市歸仁區大順街，出入方便，亦非上開建物之基地，
    得以自由使用，該方案對於兩造皆屬合理。系爭土地並無不
    能分割之情形，亦無不分割之特約，又原共有人吳新嶺已死
    亡，其繼承人尚未辦理繼承登記，為此提起本件訴訟，請求
    吳新嶺之繼承人即被告楊吳碧雲、陳吳碧珠、吳碧金、吳金
    帛、吳泰甫、吳金靜、徐曉玲、吳岳霖、張文斌、張麗珍、
    張馨雲、張麗娜、張麗君、吳思璇、吳陳月美、吳慧萍、吳
    健生、吳家蓁、王崇明、王崇峻、黃菲蓉、林淑珍、吳沛縈
    辦理繼承登記，並請求分割系爭土地如附圖（即臺南市歸仁
    地政事務所複丈日期民國111年1月14日之土地複丈成果圖）
    所示【編號Ａ部分、面積210.64平方公尺土地，分歸原告取
    得；編號Ｂ部分、面積2.44平方公尺土地，分歸被告楊吳碧
    雲、陳吳碧珠、吳碧金、吳金帛、吳泰甫、吳金靜、徐曉玲
    、吳岳霖、張文斌、張麗珍、張馨雲、張麗娜、張麗君、吳
    思璇、吳陳月美、吳慧萍、吳健生、吳家蓁、王崇明、王崇
    峻、黃菲蓉、林淑珍、吳沛縈取得，並按其應有部分比例保
    持共有】。
三、被告方面：
（一）被告張馨雲、張麗娜、張麗君、吳思璇：對於分割圖沒有
      意見，只希望我們原本的應有部分不會減損。
（二）被告楊吳碧雲、陳吳碧珠、吳碧金、吳金帛、吳泰甫、吳
      金靜、徐曉玲、吳岳霖、張文斌、張麗珍、吳陳月美、吳
      慧萍、吳健生、吳家蓁、王崇明、王崇峻、黃菲蓉、林淑
      珍、吳沛縈未於言詞辯論期日到場，亦未提出書狀作何聲
      明或陳述。　
四、得心證之理由：
（一）按各共有人除共有物之使用目的不能分割或契約訂有不分
      割之期限者外，得隨時請求分割共有物；共有物之分割，
      依共有人協議之方法行之，分割之方法，不能協議決定者
      ，法院得因任何共有人之聲請，命為左列之分配：一、以
      原物分配於各共有人。二、變賣共有物，以價金分配於各
      共有人，民法第823條第1項及第824條第2項定有明文。本
      件原告主張系爭土地為原告及訴外人吳新嶺（42年9月19
      日死亡）所共有，而系爭土地並無不能分割之情形，亦無
      不分割之特約，但無法協議分割之事實，業據提出土地登
      記謄本及地籍圖謄本為憑，且為到場被告所不爭執，堪信
      為真實。從而，原告依前揭規定，請求分割系爭土地，自
      無不合，應予准許。
（二）次按因繼承而於登記前已取得不動產物權者，非經登記，
      不得處分其物權，民法第759條定有明文，而不動產之分
      割即為處分行為，故倘共有人之一死亡，其繼承人於繼承
      發生時即取得該共有人之應有部分，依前揭規定，應先辦
      妥繼承登記，始得為共有物之分割。經查，原告主張系爭
      土地之共有人吳新嶺已死亡（42年9月19日死亡），被告
      楊吳碧雲、陳吳碧珠、吳碧金、吳金帛、吳泰甫、吳金靜
      、徐曉玲、吳岳霖、張文斌、張麗珍、張馨雲、張麗娜、
      張麗君、吳思璇、吳陳月美、吳慧萍、吳健生、吳家蓁、
      王崇明、王崇峻、黃菲蓉、林淑珍、吳沛縈為吳新嶺之繼
      承人，依法共同繼承吳新嶺之應有部分786分之9；然前揭
      被告迄今尚未辦理繼承登記等事實，業據提出土地登記簿
      謄本、戶籍謄本及繼承系統表為憑，堪信為真實。從而，
      原告請求前揭被告應就其被繼承人吳新嶺所有系爭土地之
      應有部分786分之9辦理繼承登記，再為系爭土地之分割，
      為有理由，應予准許，爰判決如主文第1項所示。
（三）復按共有物之分割，依共有人協議之方法行之。分割之方
      法，不能協議決定者，法院得因任何共有人之聲請，命為
      下列分配：以原物分配於各共有人。變賣共有物，以價金
      分配於各共有人，民法第824條第1項、第2項分別定有明
      文。又分割共有物以原物分配於各共有人為原則，法院就
      共有物為裁判分割時，應依民法第824條之規定為適當之
      分割，即應斟酌各共有人之意願、利害關係、共有物之性
      質、分割後之經濟效用及公共利益等定一適當公平之方法
      ，最高法院81年度臺上字第16號及89年度臺上字第724
　　　號判決要旨參照。經查：
　　⒈系爭土地上有門牌號碼臺南市○○區○○街000號之三層樓建物
      及建物後方之鐵皮屋（建物及鐵皮屋均為原告所有）坐落
      其上等情，有本院110年11月16日勘驗測量筆錄在卷可稽
      ，且經本院囑託臺南市歸仁地政事務所派員測量，並製有
      複丈成果圖在卷可稽。
　　⒉本院審酌系爭土地原告之應有部分為262分之259，及系爭
      土地經濟效用之發揮及土地之利用等情，認兩造依附圖所
      示之分割方案【編號Ａ部分、面積210.64平方公尺土地，
      分歸原告取得；編號Ｂ部分、面積2.44平方公尺土地，分
      歸被告楊吳碧雲、陳吳碧珠、吳碧金、吳金帛、吳泰甫、
      吳金靜、徐曉玲、吳岳霖、張文斌、張麗珍、張馨雲、張
      麗娜、張麗君、吳思璇、吳陳月美、吳慧萍、吳健生、吳
      家蓁、王崇明、王崇峻、黃菲蓉、林淑珍、吳沛縈取得，
      並按其應有部分比例保持共有】取得土地，分割後之土地
      尚屬方正，且不影響土地上現有建物之使用（原告所有建
      物及鐵皮屋全部坐落在其分割之土地上），對兩造均為公
      平合理，合乎經濟效益之使用。爰依民法第824條第2項第
      1款規定，將兩造共有之系爭土地，判決分割如主文第2項
      所示。
五、末按因共有物分割、經界或其他性質上類似之事件涉訟，由
    敗訴當事人負擔訴訟費用顯失公平者，法院得酌量情形，命
    勝訴之當事人負擔其一部，民事訴訟法第80條之1定有明文
    。本件分割共有物乃具非訟事件之性質，法院斟酌何種分割
    方法較能增進共有物之經濟效益，並兼顧兩造之利益，以決
    定適當之分割方法，不因何造起訴而有不同，故原告請求裁
    判分割共有物雖有理由，惟關於所支出之訴訟費用，應由共
    有人全體分擔，方屬公平。本院審酌兩造之利害關係、應有
    部分比例，命本件訴訟費用由兩造按附表所示應有部分比例
    負擔（吳新嶺之繼承人應連帶負擔依吳新嶺應有部分比例應
    負擔之訴訟費用）。
六、據上論結，原告之訴，為有理由，依民事訴訟法第385條第1
    項前段、第78條、第80條之1、第85條第2項，判決如主文。
中　　華　　民　　國　　111 　年　　11　　月　　24　　日
                      臺灣臺南地方法院民事第二庭
                            法  官  王 獻 楠
上為正本係照原本作成。
如不服本判決，應於送達後20日內，向本院提出上訴狀並表明上
訴理由，如於本判決宣示後送達前提起上訴者，應於判決送達後
20日內補提上訴理由書（須附繕本），如委任律師提起上訴者，
應一併繳納上訴審裁判費。
中　　華　　民　　國　　111 　年　　11　　月　　24　　日
                            書記官  蕭 雅 文　　
附表：應有部分比例   林江福 262分之259 吳新嶺 786分之9 註：吳新嶺之應有部分，由被告楊吳碧雲、陳吳碧珠、吳碧金、吳金帛、吳泰甫、吳金靜、徐曉玲、吳岳霖、張文斌、張麗珍、張馨雲、張麗娜、張麗君、吳思璇、吳陳月美、吳慧萍、吳健生、吳家蓁、王崇明、王崇峻、黃菲蓉、林淑珍、吳沛縈共同繼承。